臺灣臺北地方法院刑事判決
111年度訴字第151號
公  訴  人  臺灣臺北地方檢察署檢察官
被      告  林俊宏



選任辯護人  吳意淳律師（法扶律師）
上列被告因違反毒品危害防制條例案件，經檢察官提起公訴（11
0年度偵字第34381號），本院判決如下：
    主  文
甲○○販賣第二級毒品，處有期徒刑陸年。
扣案搭配門號○○○○○○○○○○號、OPPO廠牌之行動電話壹支（含該門
號ＳＩＭ卡壹張）沒收；未扣案之販賣毒品所得新臺幣貳仟元沒收
，於全部或一部不能沒收或不宜執行沒收時，追徵其價額。
    事  實
一、甲○○基於販賣第二級毒品甲基安非他命以營利之犯意，持用
    搭配門號0000000000號、OPPO廠牌之行動電話，以通訊軟體
    Line（下稱Line）與乙○○聯絡毒品甲基安非他命交易事宜，
    並於民國110年9月18日下午1時52分至同日下午2時30分許期
    間某時（起訴書誤載為「12時許」，應予更正），在臺北市
    ○○區○○路0段000巷00弄0號5樓住處，以新臺幣（下同）2,00
    0元之價格，販賣第二級毒品甲基安非他命0.5公克予乙○○。
二、案經臺北市政府警察局萬華分局（下稱萬華分局）報告臺灣
    臺北地方檢察署檢察官偵查起訴。
    理  由
壹、程序部分
一、被告甲○○及其辯護人雖以證人乙○○於110年11月7日、18日警
    詢之陳述為審判外之陳述，主張無證據能力。然觀諸證人乙
    ○○於該2次警詢過程，可知均係採一問一答方式進行，且因
    警力不足乃徵得乙○○同意後由一位員警詢問並製作筆錄，此
    有該次警詢筆錄可稽（見110年度偵字第34381號卷，下稱偵
    卷，該卷第33至47頁）。又觀諸乙○○於該2日警詢時，均坦
    承施用甲基安非他命，而為反於己身利益之陳述，且並未完
    全依循警方偵查方向而為陳述，足認其於警詢所述係本於自
    由意志所為，而非出於不正之方法。再衡以證人乙○○於警詢
    中之陳述，距離案發時日較近，當時記憶自較深刻，可立即
    反應所知，不致因時隔日久而遺忘案情，且尚無心詳予考量
    供詞對自己或他人所生之利害關係，亦無事後勾串而故為迴
    護被告之機會，足徵其於上開警詢時所為案發當天會面之時
    、地、毒品交易之地點、金額及數量、自被告住處攜離之毒
    品數量、是否合資購毒等陳述，客觀上應具有可信之特別情
    況。而證人乙○○經本院依址傳喚，而未能到庭，此有送達證
    書、本院之刑事報到單存卷可佐（見本院卷第189 、223頁
    ），符合刑事訴訟法第159 條之3第3 款所定傳聞例外之事
    由，且已無從再次自乙○○取得證言，復無其他之證據可達同
    一目的，則此一警詢陳述，即為證明本案被告所涉販賣第二
    級毒品之犯罪事實存否所必要。從而，證人乙○○上開於警詢
    所為之陳述，依刑事訴訟法第159 條之3第3 款之規定，得
    為證據。
二、按現行刑事訴訟法關於行通常審判程序之案件，為保障被告
    之反對詰問權，復對證人採交互詰問制度，其未經詰問者，
    僅屬未經合法調查之證據，並非無證據能力，而禁止證據之
    使用。此項詰問權之欠缺，非不得於審判中由被告行使以資
    補正，而完足為經合法調查之證據；但因被告之是否行使，
    其原有處分權利，是被告倘於審判中捨棄對質、詰問權，即
    無不當剝奪其對質、詰問權行使之可言，最高法院99年度台
    上字第7298號判決同採斯旨。查本案證人乙○○於偵訊時所為
    之陳述，業已依法具結，且查無顯不可信之情況，依刑事訴
    訟法第159 條之1 第2 項之規定，自有證據能力，且被告及
    其辯護人嗣於本院審理中（見本院卷第226頁），捨棄傳喚
    乙○○到庭對質並接受詰問，是乙○○上開偵訊時之陳述，自得
    作為本案判斷之依據。
三、查除前揭證據資料外，當事人就本判決其餘所引被告以外之
    人於審判外之陳述，於本院審判程序明白表示同意作為證據
    （見本院卷第230頁），而該等證據之取得並無違法情形，
    且與本案之待證事實，具有關連性，核無證明力明顯過低之
    事由，本院審酌上開證據作成時之情況，認為適當，依刑事
    訴訟法第159 條之5 第1 項所定傳聞例外之同意法則，認有
    證據能力。
四、其餘資以認定被告犯罪事實之非供述證據，亦查無違反法定
    程序取得之情形，依刑事訴訟法第158條之4反面規定，亦具
    證據能力，併予敘明。　
貳、實體部分
一、訊據被告固坦承確於前揭時、地與乙○○會面，並收取乙○○交
    付之2,000元等情，惟矢口否認有何販賣第二級毒品犯行，
    辯稱：當日其偕同乙○○前往臺北市青年公園附近青年路，與
    「阿平」見面，乙○○出資2,000元，我出1,000元，跟「阿平
    」購買3,000元、大約1公克之甲基安非他命，之後返回住處
    ，我取出1,000元的數量、大約0.2至0.3公克之甲基安非他
    命施用，乙○○也施用其購買之甲基安非他命並將剩餘之甲基
    安非他命帶走；我跟乙○○是合資購買毒品，我沒有從中賺差
    價云云。惟查：
  ㈠證人乙○○於警詢時證稱：我向被告購買2,000元的毒品安非他
    命（按指甲基安非他命，下同），重量約0.5公克；當（18
    ）日我告知被告我有2,000元，詢問是否有毒品可以販賣給
    我，被告叫我去老地方（臺北市○○區○○街00號）等他，順便
    帶一顆球（按指玻璃球吸食器，下同），當我抵達後，被告
    隨後才抵達，叫我跟在他後面，便把我帶到他家，進到客廳
    後，被告叫我把球拿出來，我將球及2,000元一起拿給被告
    ，被告便從身上拿出安非他命，並將安非他命倒入球中與我
    共同吸食，等被告吸食完畢，被告便將剩下的毒品（大約0.
    3 公克）交給我，過沒多久我便離開被告家中（見偵卷第37
    、38、44頁）；於偵訊時詰證稱：110年9月18日的對話是在
    談買安非他命的事；後來約在雙園國小旁之全家（便利超商
    ）見面，被告帶我去全家旁住處，叫我拿出球，他把毒品倒
    進去，我們就在他家一起施用毒品，錢也在他家一併拿給他
    ，抽剩的我就帶回去等語（見偵卷第150頁）。證人乙○○就
    案發當（18）日其詢問被告可否以2,000元交易毒品、應邀
    前往臺北市○○區○○街00號會面，以迄前往被告上址住處交易
    甲基安非他命嗣並共同施用該毒品，再將施用所餘之甲基安
    非他命攜離現場等各節，證述清楚、詳盡，並有案發當日2
    人間如附表所示之Line對話紀錄可資佐證（見偵卷第67頁）
    ，堪信證人乙○○所述情詞，絕非子虛。
　㈡被告於本院審理時亦直言：Line對話紀錄是在談論甲基安非
    他命之交易；案發當日乙○○給我2,000元，我跟乙○○在臺北
    市○○區○○路0段000巷00弄0號5樓一起施用1包甲基安非他命
    ，其他沒用完的都讓乙○○帶走等語（見本院卷第94、227頁
    ），所述各節，俱與證人乙○○前述情詞，相互吻合，益徵其
    等確有上開毒品交易之情屬實。
　㈢乙○○持用行動電話門號0916XXX556號（事涉隱私，完整號碼
    詳卷）於案發當（18）日下午1時52分起至同日下午2時30分
    許期間之基地臺位址，均在臺北市○○區○○○路0段000號，未
    曾更易，適與被告持用事實欄所載行動電話門號於同一時間
    之基地臺位址相同，此有上開行動電話門號之雙向通聯調閱
    查詢單可查（見偵卷第86、87、102、103頁），佐以證人乙
    ○○前述其2人係在被告住處交易毒品嗣並共同施用等情，乙○
    ○與被告勢必於被告住處停留一段期間，據此，自堪信被告
    與乙○○於案發當日進行交易之時間，即為該（18）日下午1
    時52分起至同日下午2時30分許期間某時，起訴書記載為中
    午12時許，容有誤會。
　㈣被告固以前詞置辯，然而，微論其所辯情詞，已然與證人乙○
    ○前述2人在臺北市○○區○○街00號會面後即前往被告住處交易
    毒品之情節迥異。且按毒品交易時間、交易地點、金額數量
    之磋商，及毒品之實際交付收取現款，係構成販賣毒品罪之
    重要核心行為。而所謂合資、代購、調貨行為是否構成販賣
    ，自應視被告在買賣毒品過程中之交易行為特徵而定，即其
    究係立於賣方之立場，向上游取得貨源後以己力為出售之交
    易，抑或立於買方立場，代為聯繫購買加以判斷。若被告接
    受買主提出購買毒品之要約，並直接收取價金、交付毒品予
    買主，自己完遂買賣的交易行為，阻斷毒品施用者與毒品提
    供者的聯繫管道，縱其所交付之毒品，係其另向上游毒販所
    取得，然其調貨行為仍具有以擴張毒品交易而維繫其自己直
    接為毒品交易管道之特徵，自仍屬於毒品危害防制條例所規
    定之販賣行為，因上游毒販與買主間並無直接關聯，無從認
    係立於買方立場，為買主代為聯繫購買毒品，該毒品交易行
    為，自僅屬被告自己一人之單獨販賣行為。而利得非必以金
    錢為限，獲得物品、減省費用亦屬之（最高法院107年度台
    上字第417號判決同此見解）。查證人乙○○於偵訊時，經檢
    察官訊之「你單純跟他買，還是跟他合購或代購？」其證稱
    ：「單純跟他買，他找誰拿我不知道，成本也不知道」，再
    訊以「據被告表示，當時他是人在藥頭那邊，找你過來一起
    湊錢」，另答以：「我不知道他說的情形，他沒跟我說過他
    是要跟我合買」等語（見偵卷第150頁），清楚說明雙方未
    曾合資購毒；併依附表所示2人對話內容，被告於乙○○詢問
    「能多少」後，隨即回以「先過來我盡量幫你喬」，被告顯
    係基於自己販賣毒品之意思與乙○○為毒品交易；況被告於本
    院審理時自陳：我跟阿平在全家便利商店「外面」交易的時
    候，乙○○在全家便利商店「裡面」等語（見本院卷第94頁）
    ，益徵被告完全阻斷毒品施用者與毒品提供者的聯繫管道。
    稽此各節，足認乙○○交易毒品之對象始終即為被告1人，自
    無從認被告係立於買方立場，為買主為代購行為。是被告所
    辯，無從憑採。
  ㈤按非法販賣毒品係政府嚴予查緝之違法行為，非可公然為之
    ，且不論是以何形式包裝之毒品，均可任意分裝或增減其份
    量，而每次買賣之價量，亦隨時隨雙方關係之深淺、當時之
    資力、需求之數量及程度、毒品之成色、貨源之充裕與否、
    對行情之認知等因素，及購買毒品者被查獲時可能供述出其
    購買來源等各種不同之風險評估，而為機動的調整。是其價
    格標準，自非一成不變，且販賣者從各種「價差」或「量差
    」或「純度」謀取利潤方式，亦有差異，故而，販賣之利得
    ，除經被告坦承犯行，或就價量均明確供述外，委難查得實
    情。職是之故，縱未確切查得販賣賺取之實際差價，但除別
    有事證，足認係按同一價格轉讓，確未牟利外，尚難執此認
    非法販賣之事證有所不足，致知過坦承者難辭重典，飾詞否
    認者反得逞僥倖，而失情理之平；且毒品價格昂貴，取得不
    易，凡為販賣之不法勾當者，苟無利可圖，應無甘冒被查緝
    法辦重刑之危險，平白無端義務為該買賣之工作，是其販入
    之價格必較售出之價格低廉，而有從中賺取買賣差價牟利之
    意圖及事實，應屬合理之認定。查被告於本院審理時坦言：
    我跟乙○○在案發時認識不到半年；是施議忠介紹我們認識，
    因為我們三人一起施用甲基安非他命等語（見本院卷第230
    頁）；參以證人乙○○於警詢時證稱：「（問：你是否清楚甲
    ○○販賣安非他命給你並從中圖利？）我原本有想過甲○○會稍
    微扣一點重量再給我」；是甲○○拿我剛剛向他購買的安非他
    命倒入玻璃球內；「（問：為何你願意讓甲○○拿你所擁有的
    安非他命倒入玻璃球內並一同吸食？）因為甲○○的關係，我
    才能購買到毒品安非他命，所以我才願意讓他吸食小量的安
    非他命煙霧」（見偵卷第38至40頁）。據此，堪信被告與乙
    ○○於案發當時並無特殊情誼，2人單純經由毒品施用同好介
    紹結識，從而，被告於本案毒品交易之初具有營利之意圖，
    至臻明確。綜上所述，本案事證明確，被告犯行，可以認定
    。
二、論罪科刑
  ㈠核被告所為，係犯毒品危害防制條例第4 條第2 項之販賣第
    二級毒品罪。其因販賣而持有第二級毒品之低度行為，應為
    販賣第二級毒品之高度行為所吸收，不另論罪。
  ㈡按被告構成累犯之事實及應加重其刑之事項，均應由檢察官
    主張並具體指出證明之方法後，經法院踐行調查、辯論程序
    ，方得作為論以累犯及是否加重其刑之裁判基礎；又所謂檢
    察官應就被告構成累犯事實「具體指出證明方法」，係指檢
    察官應於法院調查證據時，提出足以證明被告構成累犯事實
    之前案徒刑執行完畢資料，例如前案確定判決、執行指揮書
    、執行函文、執行完畢（含入監執行或易科罰金或易服社會
    勞動執行完畢、數罪係接續執行或合併執行、有無被撤銷假
    釋情形）文件等相關執行資料，始足當之。至一般附隨在卷
    宗內之被告前案紀錄表，係司法機關相關人員依憑原始資料
    所輸入之前案紀錄，僅提供法官便於瞭解本案與他案是否構
    成同一性或單一性之關聯、被告有無在監在押情狀等情事之
    用，並非被告前案徒刑執行完畢之原始資料或其影本，是檢
    察官單純空泛提出被告前案紀錄表，尚難認已具體指出證明
    方法而謂盡其實質舉證責任；惟檢察官若未主張或具體指出
    證明方法，法院就被告累犯資料仍得以在刑法第57條第5款
    「犯罪行為人之品行」中予以負面評價，最高法院刑事大法
    庭110年度台上大字第5660號裁定明揭此旨。查本案起訴書
    並未記載就被告構成累犯之事實及應加重其刑之事項為任何
    記載，公訴檢察官雖於科刑調查及辯論程序當庭表示：被告
    之前科該當累犯，且其前科與本案罪質相同，本案情節更甚
    ，應依司法院釋字第775號解釋加重其刑等語（見本院卷第2
    30、231頁），惟依前揭說明，尚難認檢察官已就被告構成
    累犯之事實具體指出證明方法而謂盡其實質舉證責任，是本
    案尚無從論以累犯並加重其刑，惟此無礙於本院就犯罪行為
    人之品行之量刑因子予以負面評價，允宜說明。
　㈢按犯罪之情狀顯可憫恕，認科以最低度刑仍嫌過重者，得酌
    量減輕其刑，刑法第59條定有明文。再販賣第二級毒品之法
    定刑則為「無期徒刑或十年以上有期徒刑，得併科新臺幣一
    千五百萬元以下罰金」，罪刑至為嚴峻，然縱同為販賣毒品
    之人，其原因動機不一，犯罪情節未必盡同，或有係大盤毒
    梟者，亦有屬中、小盤商者，甚或僅止於吸毒者友儕間為求
    互通有無之有償轉讓者，其販賣行為所造成危害社會之程度
    自屬有異，法律科處此類犯罪，所設之法定最低本刑卻同為
    前揭重典，不可謂不重，倘依其情狀處以一定程度之刑罰，
    即足以懲儆，並可達防衛社會之目的者，自非不可依客觀之
    犯行與主觀之惡性二者加以考量其情狀，是否有可憫恕之處
    刑，以符合罪刑相當原則。查本案被告前揭販賣第二級毒品
    之犯行，固應非難，惟其所販賣之數量甚微、對象僅只乙○○
    1 人，被告同時亦染有施用毒品之惡習，於出售毒品甲基安
    非他命後，並與乙○○共同施用毒品，顯見係屬吸毒者間互通
    有無，從中獲取微薄利益之交易型態，其惡性及犯罪情節，
    顯然有別於大盤毒梟鉅額牟利、長期販售之交易模式。被告
    只因一時貪念，致罹法定刑為無期徒刑、10年以上有期徒刑
    之重典，情輕法重，如遽論科以此重典，不免過苛，有傷人
    民之法律情感，其犯罪情狀在客觀上足以引起一般同情，堪
    以憫恕，認縱使科以法定最低刑度，猶嫌過重，爰依刑法第
    59條規定，酌減其刑。
　㈣本院以行為人之責任為基礎，審酌被告販賣毒品予他人，損
    及國民健康，本不宜寬縱，惟念其圖得之利益非鉅，且販賣
    毒品之數量尚微，並其自陳智識程度為國中肄業、離婚、育
    有1 名未成年子女之家庭生活狀況（見本院卷第229頁），
    以及其犯罪動機、智識程度及前有與本案罪質具實質關聯性
    之施用毒品前科之素行（見本院卷第212至214頁）等一切情
    狀，量處如主文第一項所示之刑，以示懲儆。
三、沒收部分
  ㈠扣案搭配門號0000000000號、OPPO廠牌之行動電話1 支（含
    該門號SIM 卡1 張。見本院卷第245頁之萬華分局扣押物品
    清單），係供被告聯繫本案犯行所用之物，此據被告於本院
    審理時供認不諱（見本院卷第231頁），且有前述Line對話
    紀錄可稽，應依毒品危害防制條例第19條第1項規定，宣告
    沒收。
  ㈡被告所犯販賣毒品罪之所得款項為2,000元，屬於其之犯罪所
    得，雖未扣案，仍因核無刑法第38條之2第2項所定情形，自
    應依刑法第38條之1 第1 項前段、第3 項之規定，宣告沒收
    ，於全部或一部不能沒收或不宜執行沒收時，追徵其價額。
據上論斷，應依刑事訴訟法第299 條第1 項前段，判決如主文。
本案經檢察官許文琪提起公訴，檢察官高光萱到庭執行職務。
中　　華　　民　　國　　111 　年　　8 　　月　　22　　日
                  刑事第七庭  審判長法  官  廖建傑
                                    法  官  王星富
                                    法　官　吳旻靜
以上正本證明與原本無異。
如不服本判決應於收受後20日內向本院提出書狀，並應敘述具體
理由；其未敘述者，應於屆滿後20日內向本院補提理由書（均須
之人數附）「切勿逕送」。
                                    書記官  林怡雯
中　　華　　民　　國　　111 　年　　8 　　月　　26　　日
附錄：本案論罪科刑法條全文
毒品危害防制條例第4條
製造、運輸、販賣第一級毒品者，處死刑或無期徒刑；處無期徒
刑者，得併科新臺幣3千萬元以下罰金。
製造、運輸、販賣第二級毒品者，處無期徒刑或10年以上有期徒
刑，得併科新臺幣1千5百萬元以下罰金。
製造、運輸、販賣第三級毒品者，處7年以上有期徒刑，得併科
新臺幣1千萬元以下罰金。
製造、運輸、販賣第四級毒品者，處5年以上12年以下有期徒刑
，得併科新臺幣5百萬元以下罰金。
製造、運輸、販賣專供製造或施用毒品之器具者，處1年以上7年
以下有期徒刑，得併科新臺幣1百50萬元以下罰金。
前五項之未遂犯罰之。
附表：
①上午11時21分「被告：（語音通話41秒）」 ②上午11時23分「文斌：我現只剩二千」 ③上午11時24分「文斌：能多少」 ④上午11時38分「被告：先過來我盡量幫你喬」 ⑤上午11時39分「被告：帶一個球」